臺灣臺中地方法院民事判決　　　　　　　　 96年度訴字第4號
原　　　告　丙○○
　　　　　　甲○○
共　　　同　丁○○
告訴代理人
被　　　告　乙○○
上列當事人間請求損害賠償事件，本院於民國96年10月3日言詞
辯論終結，判決如下：
    主  文
原告之訴駁回。
訴訟費用由原告甲○○負擔五分之一，餘由原告丙○○負擔。
    事實及理由
壹、原告主張：
一、被告於民國94年3月3日晚上10時30分許，駕駛車號M7-5736
    ）號汽車，在臺中縣豐原市○○路與大社街口，違反道路交
    通安全規則第93條第1項第1款行車時速不得超50公里、第10
    2條第1項第6款直行車未讓轉彎車先行及第103條汽車行近行
    人穿越道，未減速慢行之規定，超速撞擊原告丙○○所騎乘
    後載原告甲○○之車號TBU-162號輕型機車，致使原告丙○
    ○受有右脛腓骨骨折，右踝撕裂傷及原告甲○○受有右脛骨
    骨折之傷害，此有署立豐原醫院診斷證明書及X光片可證。
    依據警方提供之現場圖、現場照片等資料顯示，現場無煞車
    痕跡、有機車落地刮痕及汽車駕駛座擋風玻璃破損等情形，
    證明被告因違規超速，係以機車車頭撞擊機車車身，導致機
    車遭撞擊後反彈至汽車左前方10多公尺，駕駛遭撞擊後彈上
    擋風玻璃並跌落於汽車右前輪處，乘客遭撞擊後摔落至汽車
    前方數公尺之遠，且路口7-11便利商店監視錄影機曾錄得乘
    客落地之情況。
二、原告依侵權行為之法律關係，請求被告賠償如下之損害：
（一）丙○○部分：醫療費用新臺幣（下同）221,550元（健保
      給付部分：169,562元、自付額部分：51,988元），購買
      營養物品18,000元（購買鱸魚），住院看護費用28,000元
      （94年3月3日至同年3月10日、94年7月18日至同年7月19
      日、95年7月12日至95年7月15日，共14天，1天2000元）
      ，居家生活照顧費用45,000元（94年3月11日至同4月10日
      、94年7月20日至同年8月20日、95年7月16日至同年8月16
      日，共90天，均由親屬照顧），車資部分76,500元（去豐
      原醫院14趟，去中國醫藥學院附設醫院不含復健26趟，復
      健36次，每次有6個療程共216趟，總計256趟，每趟單程
      150 元，來回300元，僅請求上開金額），補助器材1,49
      8元，不能工作之損害405,915元，財物損失即機車毀損修
      理費3,900元，慰撫金20,000元，合計820,363元。
（二）甲○○部分：醫療費用12,494元（健保給付部分：9,662
      元，自付額部分：2,832元），購買營養物品18,000元（
      購買鱸魚），看護費用156,150元（94年3月3日至同年5月
      18日、94年5月19日至同6月30日，由親屬或學校同學照顧
      ），補助器材6,498元，醫療支出之車資3,000元（神岡到
      豐原醫院看診10次，每次單程150元），上課接送車資91,
      000元（94年3月5日至94年6月30日，每個月上課26天，共
      3.5個月，每次單程500元，來回1000元），慰撫金20,000
      元，學校制服1,360元，合計305,502元。
三、並聲明：被告應給付原告丙○○694,563元、甲○○199,494
    元。
貳、被告則以：否認原告主張其違規之事實，被告並未超速，且
    係原告丙○○闖紅燈撞上被告，本件事故業經臺灣臺中地方
    法院檢察署檢察官以96年度偵續字第22號不起訴處分確定在
    案，被告並未闖紅燈，亦無過失。如被告有過失，且原告請
    求賠償能提出證明部分，在合理的範圍內，被告都願意賠償
    。又針對原告所提看護費用，須有醫生認定需專人照顧之證
    明。有關原告甲○○請求賠償專人看護之部分，既然需專人
    看護就表示沒有辦法到學校，所以到學校之部分就沒辦法請
    求等語，資為抗辯。並聲明：駁回原告之訴。
、兩造經本院整理並簡化爭點如下：
一、兩造不爭執之事項
    原告丙○○因本件事故受右脛誹骨骨折、右踝撕裂傷；原告
    甲○○受有右脛骨骨折等傷害。
二、兩造爭執之事項
    被告就本件事故之發生是否有過失？如被告有過失，原告請
    求被告賠償之各項費用是否依法有據？
肆、本院之判斷
一、按因故意或過失不法侵害他人之權利者，負損害賠償責任；
    汽車、機車或其他非依軌道行駛之動力車輛，在使用中加損
    害於他人者，駕駛人應賠償因此所生之損害。但於防止損害
    之發生，已盡相當之注意者，不在此限，民法第184條第1項
    前段、民法第191條之2分別定有明文。查被告抗辯：事故發
    生時其未超速、未闖紅燈，其就本件事故之發生並無過失，
    刑事部分業據檢察官不起訴處分確定等語，業據其提出臺灣
    臺中地方法院檢察署檢察官96年度偵字第22865號、96年度
    偵續字第22號不起訴處分書及臺灣省臺中縣區車輛行車事故
    鑑定委員會分析意見書等為證（見本院卷第45、46、155至
    159 頁）。
二、經查：
（一）按行車速度，依速限標誌或標線之規定，無速限標誌或標
      線者，行車時速不得超過50公里，道路交通安全規則第93
      條第1項第1款前段定有明文。本件事故發生路段速限為時
      速50公里，而原告丙○○所駕駛之上開機車於事故發生後
      ，其刮地痕僅約5.4公尺，且上開機車之物品散落位置亦
      僅距離上開機車約數公尺距離；而被告所駕駛之上開小客
      車與上開機車之最初撞擊位置及最終停置位置均在上開交
      叉路口內，且於上開車禍事故現場並無上開小客車之煞車
      痕等情，此有道路交通事故調查報告表、交通事故談話紀
      錄表、交通事故現場圖及現場照片附於偵查卷可稽，經調
      閱無訛（業經影印外放）。依上開機車發生撞擊後之彈滑
      距離、上開小客車發生撞擊後之煞停距離及無煞車痕等情
      狀綜合判斷，應堪認定被告所駕駛之上開小客車於本件事
      故發生時，其時速未超過每小時50公里。被告抗辯其當時
      未超速，應可採信。
（二）本件事故發生時之道路交通安全規則第102條第6款規定：
      汽車行駛至交岔路口，轉彎車應讓直行車先行。但直行車
      尚未進入交岔路口，而轉彎車已達中心處開始轉彎，直行
      車應讓轉彎車先行（本條款嗣已於96年2月1日修正時移列
      為同條項第7款，內容修正為「轉彎車應讓直行車先行」
      ，刪除其餘之規定）。查事故發生地段限速時速50公里，
      已如前述，若被告以該地段速限內之時速40、45、50公里
      之速度前進，每秒鐘行駛之距離依序為11.1、12.5、13.8
      9公尺，其反應距離依序為8.32、9.36、10.4公尺（參照
      汽車行駛距離及反應距離一覽表）。而原告於本院審理時
      自認：當時原告由西往東，原告左轉到內線車道停下來，
      嗣後才直行往大社街方向等語（見本院卷第167頁）。原
      告甲○○於警詢時亦陳稱：原告羅桂欄當時欲左轉大社街
      往北行，丙○○當時好像闖紅燈，至路中時將車停住，對
      方由右側撞擊等語，可見當時原告丙○○已有將機車停住
      於道路中間，等待左轉之情形。如該交岔路口可直接左轉
      ，依前開規定，原告羅桂欄所駕駛之機車應讓屬直行車之
      被告所駕駛之汽車先行，換言之，原告羅桂欄應評估直行
      車之距離、車速，判斷其可安全左轉時，始能左轉。惟本
      件事故發生後，被告所駕駛之上開小客車之車損部位乃左
      側前車頭，原告丙○○所駕駛之上開機車之車損部位乃右
      側車頭等情，有照片附於偵查卷可參。復參以本件事故之
      兩車之撞擊位置就原告羅桂欄所駕駛之機車部分約在豐原
      市○○路中間車道，被告所駛駛之汽車已越過大社街等情
      ，此有交通事故現場圖可參（見本院卷第141頁），顯見
      當時為直行車之被告所駕駛之汽車業已進入該交岔路口之
      一半以上，尚難認被告上開小客車於未進入交叉路口時，
      原告丙○○所駕駛之上開機車即已轉過中心點，原告主張
      被告丙○○未讓其等先行，要非可採。
（三）按汽車行近行人穿越道前，應減速慢行，遇有行人穿越時
      ，無論有無交通警察指揮或號誌指示，均應暫停讓行人先
      行通過，事故發生時之道路交通安全規則第103條定有明
      文（本條現已修正為同條第1項：汽車行近未設行車管制
      號誌之行人穿越道前，應減速慢行。)。惟行人穿越道路
      時，應依號誌之指示經由行人穿越道穿越，同規則第134
      條第1、3、4款亦定有明文。查本件肇事路口固設有斑馬
      線之行人穿越道，然亦設有號誌，是行人穿越本件交岔路
      口，應依號誌之指示經由行人穿越道穿越。綜合以上之規
      定以觀，道路交通安全規則第103條所謂汽車行近行人穿
      越道前，應係指未設交通號誌之道路而言，本件事故地段
      既設有號誌，自不適用前揭規定。況原告亦非行人，不得
      主張適用前揭規定，是原告主張被告違反前揭規定，行經
      行人穿越道，未減速慢行，致發生本件事故，亦非可採。
（四）按機器腳踏車行駛之車道及轉彎，應依標誌或標線之規定
      行駛；無標誌或標線者，同向三車道以上道路，均應以兩
      段方式進行左轉彎，道路交通安全規則第99條第1項第3款
      定有明文。又依道路交通標誌標線號誌設置規則第第3條
      之規定，標誌、標線及號誌各有不同之定義。本件事故發
      生地點為臺中縣豐原市○○路及大社街之丁字交岔路口，
      原告丙○○當時駕駛機車行駛於中正路由西往東欲左轉大
      社街，此為原告所自認（見本院卷第167頁），而豐原市
      ○○路該地段為同向三車道之道路，行駛於中正路由西往
      東欲左轉大社街，並無左轉轉用號誌，僅有左轉兼直行號
      誌，此有臺中縣警察局豐原分局函文暨所檢送之職務報告
      、現場照片附卷可憑（見本院卷第142至147頁）。縱有左
      轉專用「號誌」（非標誌、標線），機車依前揭規定，仍
      應以兩段式左轉。本件原告丙○○未依規定兩段式左轉，
      於法自有未合。
（五）原告又主張：當時原告由西往東，看直行及左轉燈都是綠
      燈，所以原告左轉到內線車道停下來，待大社街是綠燈時
      才直行往大社街方向云云（見本院卷第167頁）。惟原告
      丙○○行駛之中正路為同向三車道之道路，原告丙○○駕
      駛機車不得行駛內側車道，縱於左轉兼直行號誌綠燈時亦
      不得直接左轉，已如前述（否則容易為直行中正路之車輛
      所撞擊），是原告前主張縱屬實，亦違反規定。況原告甲
      ○○於偵查中供稱：當時伊媽媽騎機車載伊要往大社街，
      當時機車停在路口，伊媽媽看左右確定沒有來車才起步，
      對方是從伊二人右邊撞過來，伊媽媽當時時速多少伊不清
      楚，但記得很慢，伊不知道對方有超速，當時往大社街的
      燈號是紅燈等語（見95年度他字第3039號卷95年5月18日
      訊問筆錄），原告甲○○陳述當時大社街為紅燈，與原告
      前揭待「大社街是綠燈時才直行往大社街方向」之主張不
      符，是原告前揭主張亦難採信，被告辯稱未闖紅燈，應可
      採信。本件事故經送臺灣省臺中縣區車輛行車事故鑑定委
      員會鑑定結果，該會亦認被告並無肇事因素，此有該會分
      析意見一份在卷可憑（見本院卷第155至157頁）。另本件
      事故經原告告訴被告過失傷害，刑事部分亦經檢察官不起
      訴處分確定，此有臺灣臺中地方法院檢察署96年度偵續字
      第22號不起訴處分書在卷可憑（見本院卷第157至159頁）
      。
三、綜上所述，本院認被告所舉之證據，足資證明其於本件事故
    之發生並無過失。從而原告依侵權行為之法律關係請求被告
    賠償其所受之損害，難認有據，應予駁回。
肆、據上論結，本件原告之訴為無理由，依民事訴訟法第78條、
    第85條第1項但書，判決如主文。
中　　華　　民　　國　　96　　年　　10　　月　　17　　日
                  民事第一庭    法  官  黃渙文
正本係照原本作成。
如對本判決上訴，須於判決送達後20日內向本院提出上訴狀。
中　　華　　民　　國　　96　　年　　10　　月　　17　　日
                                書記官
